臺灣臺北地方法院交通事件裁定　　　　 96年度交聲字第732號
原處分機關　交通部公路總局臺北區監理所
異　議　人
即受處分人　甲○○
上列異議人即受處分人因違反道路交通管理處罰條例案件，對於
交通部公路總局臺北區監理所於中華民國96年6月11日所為之處
分（原處分案號：北監營裁字裁40-C00000000號)，聲明異議，
本院裁定如下：
    主      文
原處分撤銷。
甲○○不罰。
    理      由
一、按犯罪事實應依證據認定之，無證據不得認定犯罪事實，刑
    事訴訟法第154條第2項定有明文。次按法院受理有關交通事
    件，準用刑事訴訟法之規定，復為道路交通管理處罰條例第
    89條前段所明定，是最高法院76年臺上字第4986號判例所揭
    示：「認定犯罪事實所憑之證據，雖不以直接證據為限，間
    接證據亦包括在內，然而無論直接或間接證據，其為訴訟上
    之證明，須於通常一般之人均不致有所懷疑，而得確信其為
    真實之程度者，始得據為有罪之認定，倘其證明尚未達到此
    一程度，而有合理之懷疑存在時，事實審法院復已就其心證
    上理由予以闡述，敘明其如何無從為有罪之確信，因而為無
    罪之判決，尚不得任意指為違法」之意旨，亦即刑事訴訟法
    上法院認定事實之最重要原則之一即認定被告有罪，就該有
    罪事實不能有任何之合理懷疑存在之原則，於法院審理行為
    人違反道路交通管理處罰條例案件時，當有其適用。易言之
    ，法院於審理行為人違反道路交通管理處罰條例案件，於為
    事實之認定時，如就原處分機關所認定行為人違規之事實仍
    有合理之懷疑，而無法確信行為人確有該當於道路交通管理
    處罰條例各該處罰條文之構成要件事實時，即應依訴訟法上
    待證事實「倘有懷疑，則應從被告之利益作解釋」之證據法
    則，作對受處分人有利之認定。
二、原處分意旨略以：受處分人甲○○於民國96年4月22日晚間
    11時10分許，有酒後騎乘車號DZB-328號輕機車之情事，經
    警方在臺北縣三峽鎮○○路105巷巷口查獲，並測得其呼氣
    酒精濃度為每公升0.46毫克，經臺北縣政府警察局三峽分局
    成福派出所巡佐兼所長丙○○以受處分人違反道路交通管理
    處罰條例第35條第1項第1款之規定，而當場掣單舉發，嗣受
    處分人於應到案日期前申訴，經原處分機關函請原舉發機關
    調查結果，仍認受處分人確有上開違規行為，乃依道路交通
    管理處罰條例第35條第1項第1款、違反道路交通管理事件統
    一裁罰基準及處理規則第41條、第43條、第67條及道路交通
    管理事件統一裁罰基準表等規定，於96年6月11日以北監營
    裁字裁40-C00000000號裁決書，裁罰受處分人罰鍰新臺幣3
    萬元，並吊扣其駕駛執照12個月及施以道安講習在案。
三、訊據受處分人固坦承於96年4月22日經警查獲當日晚間有飲用
    高梁酒，並經警測得其呼氣所含酒精濃度達每公升0.46毫克
    之事實，惟堅決否認有何酒後駕車犯行，辯稱：伊於當日下
    午3時許與友人有約，故騎乘機車前往臺北縣三峽鎮○○路
    附近赴約，並將機車停在附近之土地公廟前，前去尋找友人
    ，惟嗣後與朋友不歡而散，因此心情欠佳，故於晚上8時許
    至土地公廟隔壁之雜貨店購買高梁酒飲用，嗣因遭狗吠，乃
    起身追趕該狗並隨手撿起石頭丟狗，不料竟丟中附近民宅，
    因而遭屋主及民眾誤認係小偷而報警處理，伊雖有飲酒，惟
    酒後並未騎車，為此聲明異議，請求撤銷原處分等語。
四、經查：
  (一)受處分人對於遭舉發當日飲酒後，在前開時、地，經警測得
    其呼氣酒精濃度為每公升0.46毫克之事實，坦承在卷，並經
    證人即舉發本件違規之臺北縣政府警察局三峽分局成福派出
    所巡佐兼所長丙○○證述明確（見本院96年7月23日訊問筆
    錄），且有酒精濃度測試單據附卷可稽，此部分事實，固無
    疑義。
  (二)關於本件舉發之經過，證人丙○○於本院證稱：當天我接獲
    通報得知轄區○○路有發生糾紛，到場時現場約有10餘位民
    眾將受處分人圍住，受處分人的機車停在廟的旁邊，人則站
    在機車的旁邊，住在成福路101號之報案人出面表示受處分
    人有騎機車，把機車放在廟的旁邊，並將石頭丟到住宅裡面
    ，附近的人以為他是小偷，經我查證受處分人並無前科，故
    排除涉嫌竊盜的可能，但受處分人的臉頰上有擦傷，我研判
    可能是騎機車，而且附近的狗都沒有鍊起來，會有追逐機車
    的情形，於是當場對受處分人進行酒測，酒測完之後，就將
    人連同機車一併帶回派出所；我們到達現場時沒有看到受處
    分人騎乘交通工具的情形，到達現場時就是看到他站在機車
    旁邊，有十幾個人圍著他，當時機車是停放的狀態，並沒有
    發動，我們開單的原因是因為現場有報案的民眾出來向我們
    表示受處分人是騎機車到該處，並且撿石頭丟到民宅，丟完
    石頭後，屋內的人衝出來，受處分人就跑到廟旁邊停機車的
    地點，報案民眾說有看到受處分人騎機車，我們基於上述原
    因才舉發受處分人酒後駕車，報案人乙○○有表示如果需要
    她可以出來作證等語（見同前訊問筆錄），足見證人丙○○
    到場時，受處分人係遭附近民眾圍在機車停放處，丙○○並
    未親眼目睹受處分人騎乘機車之經過，而係因在場民眾之指
    證及告知，認定受處分人有騎乘機車前往該處，故以酒後駕
    車之違規加以舉發。
  (三)惟經本院依證人丙○○提供之報案人姓名地址，傳喚住在成
    福路101號之證人乙○○，其證稱：當晚我們全家人都還沒
    有睡覺，都在屋內聊天，結果就聽到有石頭丟狗的聲音，我
    們就衝到屋外去看，我們家是在路邊斜坡上，出去時就看到
    受處分人跑到馬路上去，我們7、8人就追過去，後來追到受
    處分人時，質問他是否為小偷，他說不是，還說是我們家的
    狗追他，他才拿石頭丟狗，接著說他是三峽人，在他停機車
    那裡跟人喝酒，說完之後他就走向他機車停放處，我們就報
    警處理，警察到場之後，就說受處分人交給他們處理就好，
    我們住處下面道路旁邊有一座土地公廟，受處分人的機車就
    停在廟的前面，我們就將他圍在土地廟那裡，當天就我所見
    ，沒有看到受處分人騎乘機車，我們發現時他的機車就是停
    在那裡，後來被我們追趕，他有拿鑰匙發動機車的動作，警
    察到場後有表示要對他進行酒測等語（見本院96年8月20日
    訊問筆錄），顯然證人乙○○聽聞石頭丟擲聲而自屋內衝出
    察看時，受處分人之機車即係停止狀態，且受處分人係見民
    眾追出後方走向其機車停放處，乙○○並未見聞受處分人有
    騎乘機車之情形，佐以乙○○證稱：「（問：在發現有石頭
    丟擲的聲音之前，在屋內有無聽到其他的聲響？）沒有，只
    有聽到石頭落地碰很大一聲」、「（問：你們的住處附近人
    煙是否稀少？）我們是住在斜坡上面，斜坡上面還有工業區
    ，平常晚上都很安靜」、「（問：在聽到石頭落地聲前，有
    無聽到機車發動或行駛的聲音？）沒有聽到，但是受處分人
    的機車是停在距離我們家50公尺以外的地方」、「（問：當
    天有無問受處分人如何抵達你們的住處附近？）我有問他：
    你半夜到我們山上來做什麼，他回答我說他在附近喝酒，但
    是附近並沒有其他人」、「（問：是否知悉受處分人的機車
    為何會停放在土地廟前？）我不知道，我們去抓他的時候他
    就往機車那裡跑」、「（問：是否知悉受處分人如何上山？
    ）我有問他如何到我們山上來的，他只有說他在廟那裡跟人
    家喝酒，後來狗就追他，他怎麼從平地上到我們山上來，我
    就不清楚」、「（問：當時有無辦法判斷機車引擎是熱的或
    是冷的？）我沒有注意到」、「（問：在場的親友於警方到
    場時，有無向警方指證受處分人是酒後駕車？）我並沒有聽
    到有人這樣講，其他人有無這樣說，我也不知道，我們主要
    是跟警察說他好像是小偷」等語（以上均見同日訊問筆錄）
    ，足見乙○○除未看見受處分人有騎乘機車情事外，亦未聽
    見機車發動或行駛之聲音，其與在場親友僅對到場處理之警
    員指稱懷疑受處分人係竊賊，而未指稱係酒後駕車。是證人
    丙○○證稱係因在場民眾乙○○等人指稱受處分人騎車到該
    處，因而舉發其違規等語，其舉發之行為即缺乏依據，受處
    分人究竟有無酒後駕車行為，即屬值得懷疑；至於證人丙○○證稱受處分人在派出所內承認有騎車，且與家人通話時表
    示係因跟友人吵架才會騎車等情，已為受處分人所否認，且
    本件既無其他客觀事證證明受處分人有酒後駕車行為，自難
    僅憑證人丙○○此部分證詞，而為不利於受處分人之判斷。
五、綜上，本件並無積極確切證據證明受處分人有酒後駕車之違
    規行為，尚難僅以受處分人確有飲酒一事，即率爾認定受處
    分人有酒後駕車之行為。是原處分機關遽對受處分人為前開
    裁決處罰，即難認允當。本件受處分人之異議為有理由，應
    由本院將原處分撤銷，改諭知其不罰，以資適法。
據上論斷，依道路交通案件處理辦法第20條前段，裁定如主文。
中　　華　　民　　國　　96　　年　　9 　　月　　28　　日
                  交通法庭法　官　林庚棟
以上正本證明與原本無異。
如不服本裁定，應於送達後5日內向本院提出抗告狀。
　　　　　　          　　書記官　殷玉芬
中　　華　　民　　國　　96　　年　　10　　月　　2 　　日
